臺灣嘉義地方法院刑事判決　　　　　　　 99年度易字第806號
公　訴　人　臺灣嘉義地方法院檢察署檢察官
被　　　告　葉朝榮
上列被告因贓物案件，經檢察官提起公訴（99年度偵字第6823號
），本院判決如下：
    主    文
葉朝榮收受贓物，累犯，處有期徒刑月，如易科罰金，以新臺
幣壹仟元折算壹日。
    犯 罪 事 實
一、葉朝榮於民國98年間因竊盜案件，經本院以98年度朴簡字第
    250號判處有期徒刑3月確定，於99年3月13日縮刑期滿執行
    完畢。詎其不知悔改，明知車牌號碼ZGE-423號輕型機車係
    他人失竊之贓物（為曾清富所有，於98年9月8日16時20分前
    某時，在臺南縣新營市○○路201號前失竊，並由其配偶曾
    張素真報案），竟仍基於收受贓物之犯意，於99年8月23日
    前之某時，向不詳之人收受上開機車，嗣於99年8月23日10
    時40分許，騎乘上開機車行經嘉義市○區○○○路962號前
    ，為警發現形跡可疑，上前盤查而查獲。
二、案經曾張素真訴由嘉義市政府警察局第一分局報告臺灣嘉義
    地方法院檢察署檢察官偵查起訴。
    理    由
一、按被告以外之人於審判外之言詞或書面陳述，除法律有規定
    者外，不得作為證據；而於偵查中向檢察官所為之陳述，除
    顯有不可信之情況者外，得為證據；被告以外之人於審判外
    之陳述，經當事人於審判程序同意作為證據，法院審酌該言
    詞陳述或書面陳述作成時之情況，認為適當者，亦得為證據
    ；刑事訴訟法第159條第1項、第159條之1第2項、第159條之
    5第1項分別定有明文。查本案被告葉朝榮對於卷附各傳聞證
    據於本院行準備程序時表示均同意調查，且經本院於審理程
    序逐一提示予被告表示意見，被告亦未於言詞辯論結前聲明
    異議。經審酌上開證據資料製作時之情況，並無違法不當之
    瑕疵，以之作為證據應屬適當，且被告於程序上之彈劾詰問
    權利已受保障等情，揆諸上開規定，卷附各傳聞證據應具證
    據能力。
二、訊據被告固坦承有於99年8月23日騎乘車牌號碼ZGE-423號輕
    型機車之事實，惟矢口否認有何收受贓物犯行，辯稱：證人
    葉順天約於99年7月至8月間至伊住處借住時，即使用上開機
    車，而於99年8月20日將上開機車及鑰匙借伊騎去工作使用
    ，伊不知該機車是贓車，葉順天僅說是車主欠錢拿來抵債，
    查獲當天係騎乘上開機車外出工作，因下雨之故無法上工云
    云。經查：
  (一)上開機車為被害人曾清富所有，於98年9月8日16時20分前某
    時，在臺南縣新營市○○路201號前失竊，失竊時機車鑰匙
    未拔除一情，業據證人即告訴人曾張素真證述綦詳，復有贓
    證物品認領保管收據、嘉義市政府警察局車輛尋獲電腦輸入
    單及失車案件基本資料詳細畫面報表各1紙附卷可稽（見警
    卷第12- 13頁、21-23頁），前揭事實，堪以認定。
  (二)被告固以前詞置辯，惟查：證人葉順天於審理中結證：曾於
    99年7月間與綽號「瘦皮」之朋友在公園遇見被告，被告表
    示沒錢買煙向伊要煙，伊則表示渠等被通緝，被告即邀渠等
    去其家中暫住，渠等借住第2晚，即因被告及其姪子吸食強
    力膠吵鬧而離去，其後至99年8月25日被緝獲為止，則住在
    車上，未在同年8月間借住，不曾出借機車與被告使用，不
    認識曾張素真等語（見本院卷第50-52、54頁），偵查中證
    稱：不曾在99年8月1日至被告家借住，未借機車與被告騎乘
    ，否認有人欠伊錢，而以上開機車抵債等語（見偵卷第34頁
    ）。觀之證人葉順天明確指出至被告家中借住時間為99年7
    月間，且就遇見被告之地點及細節乃至如何離去等情均交代
    綦詳。又被告自承確係於公園遇見證人及綽號「瘦皮」之人
    ，亦承認有吸食強力膠等語（見本院卷第57、54頁），此部
    分核與證人葉順天證述一致。此外，證人即告訴人曾張素真
    於警詢時證稱：發現上開機車失竊後旋即報案，並有失車案
    件基本資料詳細畫面報表各1紙附卷足憑（見警卷第12-13、
    23頁），亦證曾張素真或其配偶曾清富並非因抵債而交付上
    開機車與他人至為灼然，此與證人葉順天證述：不認識曾張
    素真，並無他人欠伊錢而交付機車抵債等語相符。參以證人
    於偵查中及審理中均具結而受刑事偽證罪之擔保，綜上各情
    以觀，證人葉順天前揭證述應堪採信，是證人葉順天未於99
    年8月間出借上開機車與被告事實，即堪認定。
  (三)復觀之被告於警詢時稱：葉順天告以該機車為伊所有等語（
    見警卷第3頁）；嗣於偵查中改稱：葉順天告以有人欠伊錢
    ，遂以上開機車抵債等語（見偵卷第32頁）：另於本院準備
    程序中改稱：葉順天稱車主欠伊錢，故而將上開機車騎走等
    語（見本院卷第36頁）；再觀之被告於警詢時供陳：葉順天
    係99年8月1日借住等語（見警卷第3頁）；復於偵查中改稱
    ：葉順天係99年7、8月開始借住，約住1個月等語（見偵卷
    第9頁），核與證人葉順天結證：伊於99年7月間借住2晚等
    語不一致，由被告就機車來源及葉順天借住之歷次供述均有
    前後不一之情，足見被告辯稱上開機車乃證人葉順天借其使
    用云云，顯屬犯後卸責之詞，要無可採。
  (四)又被告辯稱：被警查獲之99年8月23日，係騎乘上開機車外
    出工作，但因當日下雨，無法上工云云，惟據被告稱工作時
    間為每日上午8時至下午5時等語，則當日係自上午10時45分
    開始下雨，直至11時35分結束，降雨量微量等事實，有交通
    部中央氣象局嘉義氣象站99年9月13日嘉象字第0996300366
    號函在卷可考（見偵卷第39頁），果被告供稱外出工作屬實
    ，則上午8時至10時45分前並未下雨，自無不能工作之理，
    足見被告係因被查獲當時下雨始以下雨為由搪塞，故被告上
    開辯解，顯係事後飾卸之遁詞，委無可採。
  (五)末查證人葉順天係於99年8月26日入鹿草分監，有其臺灣高
    等法院出入監紀錄表在卷可稽（見本院卷第81頁）。被告供
    稱：被查獲當日與葉順天互罵，葉順天大概再借住1星期後
    即未見到等語（見偵卷第32頁），則被告係99年8月23日被
    查獲，1星期後為8月30日，惟證人葉順天早於8月26日即已
    入監服刑，又觀之被告警詢時供稱：不知葉順天住何處等語
    ，竟於偵查中改稱葉順天自99年7、8月間至其被查獲後1星
    期仍住在伊住家等語，則其前後陳述矛盾，均足以證明被告
    所陳顯屬推諉卸責之詞。
  (六)至被告於審理中聲請傳訊證人曾張素真欲證明其因積欠葉順
    天債務，故以上開機車抵債等情，惟曾張素真發現機車失竊
    旋即報案，即足以否定上開待證事實。被告另聲請調閱路口
    監視畫面欲證明上開機車失竊事實乙節，惟該機車失竊時間
    為98年9月8日，迄今已逾1年，顯已無從調閱，且本案為贓
    物罪，並非竊盜罪，是待證事實核與本案待證事實並無重要
    關連性，亦無調查必要，附此敘明。
  (七)綜上各情，被告雖辯稱上開機車係由證人葉順天交付與伊等
    節，惟上開辯稱均係虛偽而不可採，業經本院詳述如前，果
    被告持有上開機車係經由合法管道取得，自無為上開虛偽陳
    述之理，由此足徵，被告應係明知上開機車為非法取得之贓
    物，為圖卸責，始為上開虛偽辯解。是被告明知上開機車為
    贓物，仍率而收受，至為灼然。其上開所辯，均係脫免之詞
    ，不足採信。本案事證明確，被告上開收受贓物犯行，洵堪
    認定。
三、核被告所為，係犯刑法第349條第1項之收受贓物罪，被告前
    因竊盜案件，經本院以98年度朴簡字第250號判處有期徒刑3
    月確定，於99年3月13日縮刑期滿執行完畢，有其臺灣高等
    法院被告前案紀錄表乙份附卷可稽，其於5年內故意再犯本
    件有期徒刑以上之罪，為累犯，應依刑法第47條第1項加重
    其刑。爰審酌被告素行不良，有上開被告前案紀錄表在卷可
    參，被告於本院審理中自承：國小2年級學歷、無正當職業
    、已婚、子女已成年等家庭生活狀況，被告四肢健全，不思
    正當工作，為謀不法利益，竟收受贓物，本案失竊機車價值
    3,000元，事後並未與告訴人成立和解，犯後毫無悔意等一
    切情狀，量處如主文所示之刑，併諭知易科罰金之折算標準
    。
據上論斷，應依刑事訴訟法第299條第1項前段，刑法第349條第1
項、第47條第1項、第41條第1項前段，刑法施行法第1條之1第1
項、第2項前段，判決如主文。
本案經檢察官邱美英到庭執行職務。
中    華    民    國   100    年    1     月    19    日
                  刑事第五庭      法  官  傅曉瑄
以上正本證明與原本無異。
如不服本判決應於收受判決後10日內向本院提出上訴書狀，並應
敘述具體理由；其未敘述上訴理由者，應於上訴期間屆滿後20日
內向本院補提理由書（均須按他造當事人之人數附繕本）「切勿
逕送上級法院」。告訴人或被害人如對於本判決不服者，應具備
理由請求檢察官上訴，其上訴期間之計算係以檢察官收受判決正
本之日期為準。
中    華    民    國   100    年    1     月    19    日
                                  書記官  陳意婷
附錄本判決論罪之法條：
刑法第349條第1 項
收受贓物者，處 3 年以下有期徒刑、拘役或 5 百元以下罰金。
搬運、寄藏、故買贓物或為牙保者，處 5 年以下有期徒刑、拘
役或科或併科 1 千元以下罰金。